【裁判字號】    96,訴,1777
【裁判日期】    970121
【裁判案由】    違反毒品危害防制條例
【裁判全文】
臺灣臺南地方法院刑事判決              96年度訴字第1777號
公  訴  人  臺灣臺南地方法院檢察署檢察官
被      告  甲○○
上列被告因違反毒品危害防制條例案件，經檢察官提起公訴（96
年度毒偵字第3207號），被告於審理期日就被訴事實為有罪陳述
，本院聽取當事人之意見後，經合議庭裁定進行簡式審判程序，
並判決如下：
    主  文
甲○○施用第一級毒品，累犯，處有期徒刑捌月。
    事  實
一、甲○○前曾因違反毒品危害防制條例案件，經法院裁定令入
    戒治處所執行強制戒治，於民國89年2月10日因停止戒治付
    保護管束釋放出所，並於89年9月22日付保護管束期滿未經
    撤銷視為執行完畢（嗣雖又曾於92年間再送強制戒治，惟該
    次因法律修正而釋放，並未執行完畢），詎仍不知悔改，復
    於受強制戒治執行完畢釋放後5年內之93年9月間起，再因施
    用毒品案件，經臺灣臺南地方法院於94年5月12日判處有期
    徒刑10月確定（並與另犯之竊盜罪定應執行刑為1年2月，於
    95年9月24日執行完畢）後，復又因施用毒品案件，經同院
    於95年7月14日判處有期徒刑1年確定，並接續執行，甫於96
    年8月11日（起訴書誤載為17日）因假釋期滿未經撤銷視為
    執行完畢，詎其仍不知戒除吸毒惡習，復於96年8月17日上
    午8時許，在臺南縣下營鄉○○村○○○○○道路旁，以針
    筒注射之方式，施用第一級毒品海洛因1次，為警於96年8月
    19日採尿送驗後始查知上情。
二、案經臺南縣警察局麻豆分局報請臺灣臺南地方法院檢察署檢
    察官偵查起訴。
    理  由
一、本件被告所犯為死刑、無期徒刑、最輕本刑為三年以上有期
    徒刑以外之罪，亦非屬高等法院管轄之第一審案件，其於準
    備程序進行中，先就被訴事實為有罪之陳述，經法官告知簡
    式審判程序之旨，並聽取公訴檢察官之意見後，依刑事訴訟
    法第273條之1第1項、第273條之2等規定，裁定由受命法官
    獨任進行簡式審判程序，且不受同法第159條第1項、第161
    條之2、第161條之3、第163條之1及第164條至第170條所規
    定證據能力認定及調查方式之限制，合先敘明。
二、前開事實，業經被告於本院審理時自白不諱，而被告於96年
    8月19日，經其同意後採集尿液，送長榮大學毒物研究中心
    以酵素免疫分析法EIA篩檢及氣相層析質譜儀GC／MS檢驗結
    果，確呈現嗎啡之陽性反應，此有採尿送驗對照表、長榮大
    學毒物研究中心確認報告各1紙附卷可稽（警卷第5至6頁參
    見），足認被告供承有施用第一級毒品海洛因1次之任意性
    自白，核與事證相符。再按毒品危害防制條例於92年7月9日
    修正公布，自93年1月9日施行，其中第20條、第23條將施用
    毒品之刑事處遇程序，區分為『初犯』及『5年內再犯』、
    『5 年後再犯』。依其立法理由之說明：『初犯』，經觀察
    、勒戒或強制戒治後，應為不起訴處分或不付審理之裁定；
    經觀察、勒戒或強制戒治執行完畢釋放後，『5年內再犯』
    者，因其再犯率甚高，原實施之觀察、勒戒及強制戒治既已
    無法收其實效，爰依法追訴或裁定交付審理。至於經觀察、
    勒戒或強制戒治執行完畢釋放後，『5年後再犯』者，前所
    實施之觀察、勒戒或強制戒治以足以遮斷其施用毒品之毒癮
    ，為期自新及協助其斷除毒癮，仍適用『初犯』規定，先經
    觀察、勒戒或強制戒治之程序。從而依修正後之規定，僅限
    於『初犯』及『5年後再犯』二種情形，始應先經觀察、勒
    戒或強制戒治程序。倘被告於5年內再犯，經依法追訴處罰
    ，縱其第3次（或第3次以上）再度施用毒品之時間，在初犯
    經觀察、勒戒或強制戒治執行完畢釋放5年以後，已不合於
    『5年後再犯』之規定，且因已於『5年內再犯』，顯見其再
    犯率甚高，原實施觀察、勒戒或強制戒治，已無法收其實效
    ，即應依該條例第10條處罰（最高法院95年第7次刑事庭會
    議決議參照）。本件經查，被告前因施用毒品案件，曾經本
    院以裁定令入戒治處所施以強制戒治，並於89年9月22日執
    行完畢，復又於執行完畢釋放後5年內之93年9月起，再因施
    用毒品案件，經本院判處有期徒刑10月確定，此有臺灣高等
    法院被告前案紀錄表1份附卷可按，是本件被告雖係於受強
    治戒治執行完畢後5年後，再犯本件毒品危害防制條例第10
    條第1項之罪，惟因前述5年內曾另再犯施用毒品罪名而屬三
    犯以上，依法仍應予追訴。故而，本件事證明確，被告犯行
    堪以認定。
三、本件核被告所為，係犯毒品危害防制條例第10條第1項之施
    用第一級毒品罪。又被告持有第一級毒品海洛因並進而施用
    ，其持有之低度行為應為施用之高度行為所吸收，不另論罪
    。再查被告前有多次施用毒品、竊盜等前科，其最近1次因
    施用毒品案件，經本院以95年度訴字第605號判決判處有期
    徒刑1年確定，於96年8月11日假釋期滿未經撤銷視為執行完
    畢，此有臺灣高等法院被告前案紀錄表1份附卷足憑，故被
    告於受有期徒刑執行完畢後，5年內故意再犯本件有期徒刑
    以上之罪，依刑法第47條第1項規定，為累犯，應依法加重
    其刑。茲審酌被告前曾因施用毒品案件經送觀察、勒戒、強
    制戒治等處分，以及多次判刑確定執行完畢後，均仍不思戒
    絕毒癮、革除惡習，顯未能深切悔改並記取教訓，惟念及被
    告施用毒品之犯行，在本質上乃屬自我戕害身心健康之行為
    ，及被告犯後尚知坦承犯行，態度良好等一切情狀，量處如
    主文所示之刑，以資懲戒。
四、據上論斷，應依刑事訴訟法第273條之1第1項、第299條第1
    項前段，毒品危害防制條例第10條第1項，刑法第11條前段
    、刑法第47條第1項，判決如主文。
本案經檢察官乙○○到庭執行職務。
中    華    民    國    97    年    1     月    21    日
                        刑事第十庭  法  官  林臻嫺
以上正本證明與原本無異。
如不服本判決應於收受本判決後10日內向本院提出上訴書狀，並
應敘述具體理由。如未敘述上訴理由者，應於上訴期間屆滿後20
日內向本院補提理由書狀（均須按他造當事人之人數附繕本）「
切勿逕送上級法院」。
                                    書記官  許悉愛
中    華    民    國    97    年    1     月    22    日
附錄本案論罪科刑法條全文：
毒品危害防制條例第10條第1項：
施用第一級毒品者，處 6 月以上 5 年以下有期徒刑。


司法院資訊處製作；財團法人民間司法改革基金會備份。
